臺灣彰化地方法院刑事判決　　　　　　　　　　　　　九十一年度訴字第二七九號
　　公　訴　人　臺灣彰化地方法院檢察署檢察官
　　被　　　告　丙○○
右列被告因偽造文書等案件，經檢察官聲請簡易判決處刑（九十年度偵字第四一二號
），本院彰化簡易庭認為不宜，移由本院審理判決如左：
    主      文
丙○○連續行使偽造私文書，足以生損害於公眾及他人，處有期徒刑肆月，如易科罰
金，以佰元折算壹日。
    事      實
一、緣丙○○亟需用錢，丁○○乃受其姊丙○○之請託，於民國八十六年十一月三日
    出面向代書乙○○（檢察官另為不起訴處分）借款新台幣（下同）三十萬元（實
    際資金提供者係甲○○），約定於八十七年二月三日清償，並於同年月四日以其
    母戊○所有坐落彰化縣伸港鄉○○○段（起訴書誤載為泉州厝路段）八九五之二
    地號土地應有部分二分之一，設定三十六萬元之本金最高限額抵押權予乙○○之
    姊甲○○（檢察官另為不起訴處分），並簽發三十萬元本票一紙，供作擔保。詎
    丙○○明知丁○○並未續行借款，亦未同意提高上開最高限額抵押權額度，竟基
    於概括犯意，假藉丁○○亟需用錢，先後於八十七年十二月一日、八十八年十二
    月二十四日，協同上開抵押權義務人兼債務人之戊○至乙○○位於彰化縣伸港鄉
    ○○村○○路七十四號之代書事務所，透過乙○○再向甲○○各借款三十萬元，
    合計六十萬元，且均未經丁○○之同意，連續擅自盜用丁○○之印章，由不知情
    之乙○○蓋於土地他項權利變更契約書上，並將原登記存續期限「自民國八十六
    年十一月三日起至民國八十七年二月三日止」變更為「不定期」，債務清償日期
    「八十七年二月三日」，變更為「就以支票或本票之到期日為清償日」，擔保權
    利金額「三十六萬元」，變更為「八十萬元」，再變更為「一百四十萬元」，原
    債務人「戊○、丁○○」，再變更為「戊○、丁○○、丙○○」，而偽造表示係
    丁○○同意變更抵押權利內容之私文書，進而由不知情之乙○○先後於八十七年
    十二月一日、八十八年十二月二十四日持以向彰化縣和美地政事務所辦理變更登
    記，使不知情之彰化縣和美地政事務所人員於八十七年十二月三日、八十八年十
    二月二十八日據以登載於所執掌之土地登記電腦資料之公文書上，足以生損害於
    丁○○及彰化縣和美地政事務所對地籍管理之正確性。
二、案經被害人丁○○訴由臺灣彰化地方法院檢察署檢察官偵查起訴。
    理      由
一、訊據被告丙○○對右揭時、地合計借款九十萬元，第二、三次借款未經丁○○之
    同意，以丁○○之名義透過乙○○再向甲○○各借款三十萬元之事實固坦承不諱
    ，然否認有偽造私文書、行使偽造私文書及使公務員登載不實之犯行，辯稱：「
    我不懂辦理之程序，當時代書只告訴我要借錢就是要辦理權利內容變更，但只告
    訴我金額利息有變而已，但是我不知道他有蓋丁○○之印章」云云，惟查：前揭
    事實業據告訴人丁○○指訴在卷，證人即承辦代書乙○○於偵查及審理中先後證
    述：「第二、三次是丙○○及戊○去的，均各借三十萬元，丙○○也是說丁○○
    要用，她說丁○○很忙沒空來三次均是丙○○跟我聯絡」、「丙○○說丁○○很
    忙沒空來」、「第二次的時候，她有說丁○○要用錢，但是實際上借款的人是丙○○，戊○也有去，第三次的時候，也先說是丁○○要用錢，但是後來變成戊○
    和丙○○變更為債務人」、「（簽定本票何意？）是借錢的憑據，第一次只有丁○○，第二次只有戊○，第三次是戊○與丙○○簽立的」、「戊○她知道是要借
    錢，我當時有問她『是否是要借錢？』她告訴我說『是，我是要擔保』」、「我
    有告訴他們借錢要提高金額，就是要辦理抵押權內容變更」等語甚明，被告既知
    告訴人丁○○並未同意第二、三次之借款，仍假藉係告訴人亟需用錢，透過證人
    乙○○向證人甲○○借款，並辦理抵押權利內容變更登記，實已構成偽造私文書
    、行使偽造私文書及使公務員登載不實之犯行，不得因不知法律而免除其刑事責
    任，被告上開所辯，並不足採，此外尚與證人戊○及證人甲○○證述之情節相符
    ，並有土地他項權利變更契約書二紙、他項權利證書一紙及彰化縣伸港鄉○○○
    路段八九五之二地號土地登記謄本一份附卷供佐，事證明確，被告犯行足堪認定
    。
二、核被告丙○○所為，係犯刑法第二百十條、第二百十六條及同法第二百十四條之
    罪。被告利用不知情之乙○○於偽造文書之後，持以向彰化縣和美地政事務所辦
    理權利內容變更登記，為間接正犯。被告先後二次犯行，手段、方法及犯罪構成
    要件均相同，顯係基於概括犯意為之，應依連續犯之規定，論以一罪，並加重其
    刑。又盜用印章為偽造私文書之部分行為，不另論罪。偽造私文書而後行使，偽
    造之低度行為應為行使之高度行為所吸收，應依行使論。被告行使偽造私文書罪
    ，以明知為不實之事項，向彰化縣和美地政事務所辦理變更登記與刑法第二百十
    四條之犯行間，有方法、結果之牽連關係，應從較重之行使偽造私文書罪處斷。
    爰審酌被告犯罪之動機、目的、所受之刺激、手段、品行、智識程度、所生危害
    、與告訴人間之親誼及犯罪後之態度等一切情狀，量處如主文所示之刑，並諭知
    易科罰金之折算標準。
據上論斷，應依刑事訴訟法第四百五十二條、第二百九十九條第一項前段，刑法第五
十六條、第二百十六條、第二百十條、第二百十四條、第五十五條、第四十一條第一
項前段，罰金罰鍰提高標準條例第一條前段、第二條，判決如主文。
本案經檢察官陳燕瑩到庭執行職務。
中    華    民    國    九十一      年      六      月        六        日
                                臺灣彰化地方法院刑事第二庭
                                    法      官  李  水  源
右正本證明與原本無異。
如不服本判決，應於送達後十日內，向本院提出上訴狀(須附繕本)。
告訴人或被害人對於判決如有不服具備理由請求檢察官上訴者，其上訴期間之計算係
檢察官收受判決正本之日期為準。
                                    法院書記官  廖  建  興
中    華    民    國    九十一      年      六      月        十        日
刑法第二百十六條
行使第二百十條至第二百十五條之文書者，依偽造、變造文書或登載不實事項或使登
載不實事項之規定處斷。
刑法第二百十條
偽造、變造私文書，足以生損害於公眾或他人者，處五年以下有期徒刑。
刑法第二百一十四條
明知為不實之事項，而使公務員登載於職務上所掌之公文書，足以生損害
於公眾或他人者，處三年以下有期徒刑、拘役或五百元以下罰金。
